臺灣臺中地方法院簡易民事判決
111年度中簡字第50號
原      告  黃清鑑  


被      告  李孟穎  

上列被告因過失傷害案件，原告提起刑事附帶民事訴訟請求損害
賠償，經本院刑事庭移送前來（110年度交附民字第133號），本
院於民國111年4月21日言詞辯論終結，判決如下：
    主      文
被告應給付原告新臺幣97,368元，及自民國110年4月6日起至清
償日止，按年息百分之5計算之利息。
原告其餘之訴駁回。
本判決第一項得假執行。
    事實及理由
壹、程序部分：
    按訴狀送達後，原告不得將原訴變更或追加他訴，但擴張或
    減縮應受判決事項之聲明者，不在此限，民事訴訟法第255 
    條第1 項第3款定有明文。原告起訴時原聲明第一項係請求
    ：「被告應給付原告新臺幣（下同）298,163元，及自起訴
    狀繕本送達翌日起至清償日止，按年息百分之5計算之利息
    。」（見本院110年度交附民字第133號卷第7頁，下稱附民
    卷）；其後，於民國111年4月21日本院審理中，當庭以言詞
    減縮不再請求機車之賠償2,550元，及將就醫交通費9,310元
    更正為9,280元、看護費僅請求2.5個月、營養費部分則不予
    請求，並變更第一項聲明為：「被告應給付原告270,783元
    ，及自起訴狀繕本送達翌日起至清償日止，按年息百分之5
    計算之利息。」（見本院卷第107、109頁），核屬聲明之減
    縮，合於前開規定，應予准許，先予敘明。
貳、實體部分：
一、原告起訴主張：
　  被告於109年1月23日9時58分許，騎乘車牌號碼000-0000號
    普通重型機車（下稱被告車輛），沿臺中市西屯區福科路內
    側車道往玉門路方向行駛，行經福科路938號前欲左轉福瑞
    街時，原應注意轉彎車應讓直行車先行，而依當時天候晴、
    日間有自然光線、柏油路面乾燥、無缺陷、無障礙物、視距
    良好等一切情狀，並無不能注意之情事，竟疏未注意及此，
    不慎撞擊適時騎乘車牌號碼000-000 號普通重型機車（下稱
    系爭車輛）、沿福科路由玉門路往東大路方向行駛之原告，
    原告因而人車倒地，受有左側肱骨閉鎖性骨折、疑似左側髖
    臼骨折等傷害。被告前揭行為，經臺灣臺中地方檢察署檢察
    官以109年度偵字第21702號起訴書提起公訴，並經本院以11
    0年度交簡字第380號判決判處拘役40日，得易科罰金在案。
　　原告因此次車禍事故，受有如下之損害：
　⒈住院醫療等費用計69,053元：
　  其中急診費用550元、門診費用2,180元、住院費用64,048元
    、助行器675元、三角巾160元、熱敷墊1,440元，共計69,05
    3元。
  ⒉看護費用90,000元：
    原告因本次車禍事故受有前揭傷害，而於109年2月2日入住
    臺中榮民總醫院（下稱臺中榮總），於109年2月6日進行左
    側肱骨開放性復位及內固定手術，並於109年2月6日出院，
    於住院期間及出院後共計3個月期間，均需專人看護，以一
    日1,200元之費用計，共計需看護費用108,000元（1,200×30
    ×3＝108,000），然同意僅請求2.5個月之看護費用即90,000
    元（1,200×30×2.5＝90,000）。
　⒊復健費用2,450元：
　  原告因本次車禍事故受有前揭傷害，於後續恢復過程有復健
    之必要，故至建安復健診所進行復健，而支出2,450元之復
    健費用。
　⒋就醫交通費9,280元：
　  原告因本次車禍事故受有前揭傷害，於出院後仍有繼續前往
    臺中榮總進行後續治療及至建安復健診所復健之必要，因原
    告行動不便，故需搭乘計程車前往醫院就診及診所復健，共
    計支出9,280元之交通費用。
  ⒌精神慰撫金10萬元：
　  原告因本次車禍事故受有前揭傷害，無法好好入睡，引起精
    神焦慮、憂鬱病症發生，需服用安眠藥才能入睡，生活上需
    仰賴助行器、柺杖助行，嚴重造成生活不便，故請求精神慰
    撫金10萬元。
  ⒍以上共計270,783元之損失，原告前已請領強制險77,123元，
    本件之肇事責任為原告應負3成肇事責任，被告應負7成之肇
    事責任，爰依侵權行為之法律關係提起本訴訟等語。並聲明
    ：⑴被告給付原告270,783元，並自起訴狀繕本送達翌日起至
    清償日止，按年息百分之5計算之利息。⑵願供擔保，請准宣
    告假執行。⑶訴訟費用由被告負擔。
二、被告則以： 
　  對原告主張之急診費用550元、門診費用2,180元、住院費用
    64,048元、看護費用於2.5個月每日1,200元共計90,000元範
    圍內、復健費用2,450元，及本件之肇事責任為原告應負3成
    肇事責任，被告應負7成之肇事責任均不予爭執外（見本院
    卷第88、108、109頁），就原告其餘主張因並無單據，故被
    告均予爭執等語，資為抗辯。並聲明：原告之訴駁回。
三、得心證之理由：
　㈠原告主張因本件車禍事故受有左側肱骨閉鎖性骨折、疑似左
    側髖臼骨折等傷害，原告前已請領強制險77,123元，然其除
    醫藥費外，另支出看護費、復健費、交通費等事實，業據原
    告提出臺灣臺中地方檢察署檢察官109年度偵字第21702號起
    訴書、臺中市政府警察局道路交通事故初步分析研判表、道
    路交通事故現場圖、當事人登記聯單、臺中榮總醫療費用收
    據、臺中榮總診斷證明書、建安復健科診所診斷證明書、X
    光照片、建安復健科診所門診醫療收據、網路查詢計程車費
    率查詢表等件影本為證（見附民卷第本院卷第15-61、67-91
    、本院卷第89-103、113-117頁）；又被告前揭過失傷害行
    為，經臺灣臺中地方檢察署檢察官以109年度偵字第21702號
    起訴書提起公訴，並經本院以110年度交簡字第380號判決判
    處拘役40日，得易科罰金在案，有上揭起訴書及刑事判決在
    卷可稽（見本院卷第15-20頁），堪信為真。惟被告除就原
    告主張之急診費用550元、門診費用2,180元、住院費用64,0
    48元、看護費用90,000元、復健費用2,450元，及本件之肇
    事責任為原告應負3成肇事責任，被告應負7成之肇事責任均
    不予爭執（見本院卷第88、108、109頁）外，其餘部分均予
    以爭執，並以前揭情詞置辯。
　㈡按因故意或過失，不法侵害他人之權利者，負損害賠償責任
    ；不法侵害他人之身體或健康者，對於被害人因此喪失或減
    少勞動能力或增加生活上之需要時，應負損害賠償責任；不
    法侵害他人之身體、健康、名譽、自由、信用、隱私、貞操
    ，或不法侵害其他人格法益而情節重大者，被害人雖非財產
    上之損害，亦得請求賠償相當之金額，民法第184條第1項前
    段、第193條第1項、第195條第1項前段各有明文。本件原告
    請求因本件交通事故所受損害之賠償，應否准許，分述如下
    ：
　⒈住院醫療等費用計69,053元部分：
　  其中急診費用550元、門診費用2,180元、住院費用64,048元
    、助行器675元、三角巾160元、熱敷墊1,440元，共計69,05
    3元，業據原告提出臺中榮總診斷證明書、臺中榮總醫療費
    用收據等件影本在卷可稽（見附民卷第25-57頁），且為被
    告所不爭執（見本院卷第109頁），應屬可採。惟就原告主
    張之三角巾160元、熱敷墊1,440元部分，因原告未能提出單
    據舉證以實其說，故該部分之主張即不應准許。至助行器67
    5元之部分，雖原告亦未提出單據為佐，然因原告之傷勢，
    術後需使用助行器助行，有臺中榮總診斷證明書可據（見附
    民卷第53頁），且衡情原告請求之助行器金額核與市價大致
    相合（見本院卷第119-121頁），是應予准許。原告就住院
    醫療等費用之請求，於請求67,453元（550＋2,180＋64,048＋6
    75＝67,453）部分，為有理由，應予准許，逾此部分，即無
    理由，不應准許。
  ⒉看護費用90,000元部分：
　　兩造均同意就原告請求看護費用於2.5個月，每日1,200元，
    共計90,000元範圍內，不予爭執（見本院卷第108頁），且
    有臺中榮總診斷證明書可考（見附民卷第53、55頁），故就
    原告請求看護費90,000之範圍內，即屬有據，應予准許，逾
    此範圍，即屬無據，不應准許。
　⒊復健費用2,450元部分：
　  原告因本次車禍事故受有前揭傷害，於後續恢復過程有復健
    之必要，故至建安復健診所進行復健，而支出2,450元之復
    健費用，此為被告所不爭執（見本院卷第108頁），且有診
    所就醫收據明細表在卷可憑（見本院卷第89-103頁），故原
    告此一主張，應予准許。
　⒋就醫交通費9,280元部分：
　  原告主張其因本次車禍事故受有前揭傷害，於出院後仍有繼
    續前往臺中榮總進行後續治療及至建安復健診所復健之必要
    ，因原告行動不便，故需搭乘計程車前往醫院就診及診所復
    健，共計支出9,280元之交通費用等語（見本院卷第107頁）
    ，被告以原告未能提出單據為由，抗辯之。本院審以：原告
    因此次車禍事故，確實受有左側肱骨閉鎖性骨折、疑似左側
    髖臼骨折等傷害，宜門診追蹤治療，宜休養三個月，且需專
    人照護三個月，有傷後復健之需求等情，有臺中榮總診斷證
    明書、臺中榮總醫療費用收據、建安復健科診所診斷證明書
    、建安復健科診所醫療費用收據等件影本在卷可稽（見附民
    卷第25-59、67-91頁、本院卷第89-103頁），堪認屬實，衡
    情其另需支出往來醫療院所之交通費用，而原告往返住家及
    醫療院所之交通費9,280元部分，業據原告提出原告住家至
    臺中榮總（臺中市○○區○○○道0段0000號），及原告住家至建
    安復健科診所（臺中市○○區○○路00號）之計程車費率計算表
    （見本院卷第115、117頁）為證，亦認屬實。經本院就原告
    請求之交通費用日期（見附民卷第93、95頁），與原告所提
    出之臺中榮總及建安復健科診所之診斷證明書、醫療費用單
    據（見附民卷第25-57、59、67-91頁、本院卷第89-103頁）
    核對後，復乃屬相符，故原告主張就醫交通費9,280元部分
    ，實屬有據，應予准許，被告該部分之答辯，並無理由。
  ⒌精神慰撫金10萬元部分：
    按精神慰撫金之賠償須以人格權遭遇侵害，使精神上受有痛
    苦為必要，其核給之標準固與財產上損害之計算同，然非不
    可斟酌雙方身分資力與加害程度，及其他各種情形核定相當
    之數額；又民法第195條第1項前段所謂賠償相當之金額，自
    應以實際加害情形與其人格權之受影響是否重大，及被害者
    之身分地位與加害人經濟狀況等關係定之（最高法院51年臺
    上字第223號、47年臺上字第1221號判例意旨參照）。而原
    告因被告過失行為之不法侵害，受有前揭身體上之傷害，堪
    認其精神上亦受有相當重大之痛苦，自得向被告請求慰撫金
    。經查，原告為五專畢業，榮總放射技師退休，目前靠退休
    金作為生，每個月剩38,000多元，109年度之所得總額為419
    ,281元，108年度之所得總額為320,819元，目前獨居，喪偶
    ，女兒已經出嫁了，2名兒子已過世，因女兒之小孩從母姓
    之關係，故需扶養該名孫子，名下有房屋3筆，土地4筆，有
    汽車2台、機車1台，投資數筆，目前居住在自己的房子內；
    被告為高中畢業，收入每月33,000元，目前從事服務業，需
    要扶養母親，未婚，名下有1台機車，無汽車、不動產，109
    年度之所得總額為0，108年度之所得總額為47,817元等節，
    業經兩造陳明在卷（見本院卷第109頁），並有稅務電子閘
    門財產調件明細表、兩造之戶籍資料等件在卷可按（見本院
    卷第23、27、41-71頁），堪信為真。是本院酌以上情，及
    被告過失情節之輕重、原告所受傷害之程度、生活所受之影
    響，認原告得請求被告賠償之精神慰撫金應以8萬元為適當
    ，逾此部分，即屬無據，不應准許。
  ⒍承上，原告得請求被告賠償之金額為249,273元（即醫藥費用
    67,453元+看護費用9萬元+復健費用2,450元+就醫交通費9,2
    80元+精神慰撫金8萬元＝249,273元）
　㈢惟按損害之發生或擴大，被害人與有過失者，法院得減輕賠
    償金額，或免除之，民法第217條第1項定有明文，該條項所
    謂被害人與有過失，須被害人之行為助成損害之發生或擴大
    ，就結果之發生為共同原因之一，行為與結果有相當因果關
    係，始足當之；倘被害人之行為與結果之發生並無相當因果
    關係，尚不能僅以其有過失，即認有過失相抵原則之適用（
    最高法院92年度臺上字第431號判決意旨參照）。查本件車
    禍係因被告駕駛被告車輛，未注意轉彎車應讓直行車先行，
    即貿然左轉，始與騎乘機車未注意車前狀況之原告發生碰撞
    ，故本院經調閱臺灣臺中地方檢察署檢察官109年度偵字第2
    1702號起訴書、本院110年度交簡字第380號刑事判決，並酌
    以本件車禍警方初步分析研判表、道路交通事故現場圖等件
    影本後，認依兩造對本件車禍發生之原因力及違反義務之程
    度觀之，原告、被告應各負3成、7成之肇事責任，此亦為兩
    造所不爭執（見本院卷第87、88頁），堪認可採。從而，經
    依過失比例減輕被告之賠償金額後，原告得請求被告賠償之
    金額為174,491元（249,273×70%＝174,491，元以下4捨5入）
    。
　㈣又按保險人依本法規定所為之保險給付，「視為」被保險人
    損害賠償金額之一部分；被保險人受賠償請求時，得扣除之
    ，為強制汽車責任保險法第32條所明定。蓋因強制汽車責任
    保險之保險人所給付之保險金，係被保險人繳交保費所生，
    性質上屬於被保險人賠償責任之承擔或轉嫁，自應視為加害
    人或被保險人損害賠償金額之一部分，而得減免其賠償責任
    。且此項保險給付，係為使交通事故之受害人得迅速獲得基
    本之保障，強制被保險人繳交保費，將其賠償責任轉由保險
    人承擔而生，於保險人確定其應理賠之保險金數額並實際給
    付前，尚難謂受害人之損害已受填補。故本條所稱得扣除之
    保險給付，應以保險人已依法向受害人給付者為限，且被保
    險人對於受害人，於此範圍內亦生損害賠償債務之清償效力
    （最高法院96年度臺上字第1800號、106年度臺上字第2171
    號民事判決意旨可資參照）。上開規定，並未限定屬於被害
    人之財產上損害，加害人或被保險人始得予以扣減，亦應包
    含非財產上損害賠償金額在內（最高法院94年度臺上字第14
    03號民事判決意旨可資參照）。經查，原告已領得本件車禍
    之強制汽車責任險保險金77,123元，業經原告陳明在卷（見
    本院卷第87頁），則原告所領得前開強制責任保險金，自應
    「視為」被告損害賠償金額之一部分，而自本件原告請求損
    害賠償之金額中予以扣除，經扣除後，原告尚得向被告請求
    之金額為97,368元（174,491-77,123＝97,368）。
  ㈣末按給付無確定期限者，債務人於債權人得請求給付時，經
　　其催告而未為給付，自受催告時起，負遲延責任；其經債權
　　人起訴而送達訴狀，或依督促程序送達支付命令，或為其他
　　相類之行為者，與催告有同一之效力；又遲延之債務，以支
　　付金錢為標的者，債權人得請求依法定利率計算之遲延利息
　　；但約定利率較高者，仍從其約定利率；應付利息之債務，
　　其利率未經約定，亦無法律可據者，週年利率為百分之5，
　　民法第229條第2項、第233條第1項及第203條分別定有明文
　　。查原告對被告上開侵權行為損害賠償債權，核屬無確定期
    限之給付，亦未約定利率，自應經原告之催告而未為給付，
    被告始負遲延責任。準此，原告請求被告自刑事附帶民事起
    訴狀繕本送達翌日即自110年4月6日起（見附民卷第97頁）
    至清償日止，按年息百分之5計付之利息，核無不合。
四、綜上所述，原告依侵權行為之法律關係，請求被告給付97,3
    68元，及自110年4月6日起至清償日止，按年息百分之5計算
    之利息，洵屬正當，應予准許；逾此範圍之請求，則屬無據
    ，應予駁回。
五、本件事證已臻明確，本案其餘攻擊方法及所舉證據，經審酌
    結果，與本件判決結論均無影響，爰不一一論述，附此敘明
    。
六、本件係適用簡易程序所為被告一部敗訴之判決，應適用民事
    訴訟法第389條第1項第3款規定，就原告勝訴部分依職權宣
    告假執行。至原告陳明願供擔保聲請宣告假執行，僅在促使
    法院注意依職權宣告假執行而已，此部分尚無庸另為准駁之
    諭知，附此說明。
七、本件係原告提起刑事附帶民事訴訟，經本院刑事庭依刑事訴
    訟法第504條第1項規定裁定移送前來，依同條第2項之規定
    ，免納裁判費，且在本院民事庭審理期間，並未產生其他訴
    訟費用，故不生訴訟費用負擔問題，併予敘明。
中　　華　　民　　國　　111 　年　　5 　　月　　26　　日
                  臺灣臺中地方法院臺中簡易庭
                                  法　官　林秉暉
以上為正本係照原本作成。
如不服本判決，應於送達後20日內，向本院提出上訴狀並表明上
訴理由，如於本判決宣示後送達前提起上訴者，應於判決送達後
20日內補提上訴理由書（須附繕本）。如委任律師提起上訴者，
應一併繳納上訴審裁判費。
中　　華　　民　　國　　111 　年　　5 　　月　　26　　日
                                  書記官  王志伃